臺灣高等法院高雄分院刑事判決　　　　100年度上易字第836號
上　訴　人
即　被　告　張立民
上列上訴人因詐欺案件，不服臺灣高雄地方法院100 年度易字第
113 號中華民國100 年3 月7 日第一審判決（起訴案號：臺灣高
雄地方法院檢察署99年度偵字第23825 號），提起上訴，本院判
決如下：
    主  文
上訴駁回。
    理  由
一、按上訴書狀應敘述具體理由；又第二審法院認為上訴書狀未
    敘述理由或上訴有刑事訴訟法第362 條前段之情形者，應以
    判決駁回之，同法第361 條第2 項、第367 條前段定有明文
    。而依法院辦理刑事訴訟案件應行注意事項第162 條規定：
    「……所稱具體理由，係指須就不服之判決為具體之指摘而
    言，如僅泛稱原判決認事用法不當或採證違法、判決不公等
    ，均非具體理由。……」亦即所謂具體理由，必係依據卷內
    既有訴訟資料或提出新事證，指摘或表明第一審判決有何採
    證認事、用法或量刑等足以影響判決本旨之不當或違法，而
    構成應予撤銷之具體事由，始克當之（例如：依憑證據法則
    具體指出所採證據何以不具證據能力，或依憑卷證資料，明
    確指出所為證據證明力之判斷如何違背經驗、論理法則）；
    倘僅泛言原判決認定事實錯誤、違背法令、量刑失之過重或
    輕縱，而未依上揭意旨指出具體事由，或形式上雖已指出具
    體事由，然該事由縱使屬實，亦不足以認為原判決有何不當
    或違法者（例如：對不具有調查必要性之證據，法院未依聲
    請調查亦未說明理由，或援用證據不當，但除去該證據仍應
    為同一事實之認定），皆難謂係具體理由，俾與第二審上訴
    制度旨在請求第二審法院撤銷、變更第一審不當或違法之判
    決，以實現個案救濟之立法目的相契合，並節制濫行上訴（
    最高法院97年度台上字第892 號判決意旨參照）。
二、經查，本案原審判決以上訴人即被告張立民犯幫助詐欺取財
    罪，累犯，而量處有期徒刑6 月。被告雖於民國100 年3 月
    18日上訴期間屆滿前提出上訴狀，然上訴理由係稱：「竊民
    的確是一時大意，將存摺及印章等置於機車坐墊下遺失，其
    間曾將機車借與他人使用過，不知是否因此而失竊，絕不是
    故意犯罪，敬請酌予減刑為禱。」等語。惟查，被告犯幫助
    詐欺取財罪，事證明確，業經原審說明認定理由，原審因而
    據以論罪科刑，並無不合。又原審判決已說明：「被告固辯
    稱：上開工協郵局帳戶之存摺、印章、金融卡連同密碼等物
    ，放在機車置物箱內遺失云云。惟查，被告於偵訊及本院審
    理中自承：伊的機車坐墊放下，置物箱就會卡住鎖上，要用
    機車鑰匙才能開置物箱，伊的機車置物箱沒有被破壞，伊每
    天都有騎機車上班、通勤等語，被告所有之機車置物箱既無
    遭人破壞之跡象，則被告辯稱：上開存摺等物件放在機車置
    物箱中遺失云云，是否屬實，已甚可疑。且被告係於99年3
    月19日領得補發之上開工協郵局帳戶存摺後，翌日以存摺提
    領帳戶內之400 元，復於99年3 月26日領得晶片金融卡，有
    上開帳戶之客戶歷史交易清單1 份可參。而被告於本院審理
    中自承：伊每天騎機車上班、通勤，伊的機車加油時要打開
    置物箱等語，準此，被告自99年3 月19日取得該帳戶存摺後
    ，至被告宣稱遺失時止，理應有多次機會注意到上開存摺等
    物件放在機車置物箱中。依被告前開供述，其申請補發該帳
    戶之存摺、金融卡，目的是為將來找到工作後供任職單位發
    放薪資所用，足認該帳戶對被告而言有一定之重要性，然被
    告竟放任上開存摺等物件持續擺放在機車置物箱內，而未妥
    善存放在家中適當之處所，亦有悖常情。再者，被告固於本
    院審理中供稱：伊發現存摺遺失那幾天，有將機車借給朋友
    ，等到伊要找存摺時，就沒看到了云云，惟經公訴人詢問被
    告有無問朋友『有無在置物箱中看到一本存摺』？，被告答
    稱：有問，對方說沒看到云云，公訴人追問：哪一個朋友？
    ，被告改稱：好幾個云云，經公訴人進一步詢問各該朋友之
    姓名時，被告又稱記不起來云云。然機車對於一般人而言，
    屬甚為便利、重要之交通工具，且有一定之財產價值，具有
    正常智識經驗之人均不至於隨意將機車出借給不甚熟識或陌
    生之人。被告前述之機車既為其每日上班、通勤所用，對其
    而言，自屬重要之交通工具，若被告確於可能遺失存摺、金
    融卡該段期間內將機車出借給友人，當不至於對於借車友人
    之姓名毫無記憶，益徵被告辯稱：上開存摺、金融卡放在機
    車置物箱中遺失，該段期間，機車借給友人云云，核均屬事
    後卸責之詞，不足採信。」等語，亦即原審已就被告此部分
    辯解不能採信之理由予以說明，且本院認此並無違誤，被告
    並未具體指摘原審此部分認定有何違誤。原審判決又說明：
    「審酌被告提供帳戶予不法份子作為犯罪工具，助長犯罪歪
    風，不僅破壞社會治安及妨害金融秩序，並增加國家查緝犯
    罪及被害人尋求救濟之困難，所為實不足取，且被告犯後否
    認犯行，未見反省之意，迄未賠償告訴人之損失，態度非佳
    ，並考量其犯罪之手段、所生危害等一切情狀，量處如主文
    所示之刑，且審酌本件犯罪情節及被告之智識、教育程度等
    情，諭知易科罰金之折算標準，以資懲儆。公訴人雖具體求
    刑有期徒刑8 月，惟本院認以量處如主文所示之刑為適當，
    公訴人之求刑，稍嫌過重，附此敘明。」等語，亦即原審判
    決已依刑法第57條各款規定審酌後而為量刑，而被告上訴狀
    所載之理由，並未具體指出原審判決所為之判斷及量刑，有
    如何違背經驗、論理法則之處，亦即並未就原審之採證及判
    斷具體指出有何違背法令或不當之處，依上開說明，實難認
    本件被告之上訴係上開法條所規定之具體理由，亦即被告上
    訴並未具體敘述原審判決有何違背法令或不當之處，其上訴
    即不合法律上之程式。
三、再上訴不合法律上之程式之情形，雖依刑事訴訟法第367 條
    但書規定：「但其情形可以補正而未經原審法院命其補正者
    ，審判長應定期先命補正。」，惟該條但書規定係指上訴書
    狀未敘述理由，原審未命補提理由書狀之情形。換言之，應
    認僅於被告或檢察官上訴未敘述理由時，原審法院可命其補
    正，而未經原審法院命其補正，第二審法院審判長始應定期
    間先命補正，苟被告或檢察官提起上訴時，上訴書狀已載理
    由者，即不適用。被告上訴狀敘述之上訴理由是否具體，既
    非原審法院可命補正之事項，即毋庸先命補正。從而，上訴
    人即被告之上訴理由狀未敘述具體理由，且於上訴期間屆滿
    後之20日（即100 年4 月18日）內，亦未補提上訴具體理由
    ，依上開規定，顯屬違背法律上之程式，應由本院依同法第
    367 條前段、第372 條規定，不經言詞辯論判決如主文。
中    華    民    國   100    年    8     月    25    日
                刑事第二庭  審判長法  官  林正雄
                                  法  官  黃壽燕
                                  法  官  邱明弘
以上正本證明與原本無異。
不得上訴。
中    華    民    國   100    年    8     月    25    日
                                  書記官  林明威